【裁判字號】    95,簡上,1069
【裁判日期】    951110
【裁判案由】    傷害
【裁判全文】
臺灣高雄地方法院刑事判決            95年度簡上字第1069號
上  訴  人  臺灣高雄地方法院檢察署檢察官
被      告  甲○
上列上訴人因被告傷害案件，不服本院高雄簡易庭中華民國95年
7 月31日95年度簡字第4360號簡易處刑判決（聲請簡易判決處刑
案號：95年度偵字第14627 號），提起上訴，本院管轄之第二審
合議庭判決如下：
    主  文
上訴駁回。
    事  實
一、甲○與丙○○2 人租用之土地相鄰，且彼此間業因土地使用
    方式迭生口角爭執。2 人於民國95年5 月2 日16時許，在高
    雄縣鳥松鄉○○路1 巷18號前，復因同一事由發生爭執，詎
    甲○一時氣憤，竟基於傷害之故意，手執自己所有之鋤頭，
    往丙○○敲擊1 次，致丙○○閃避不及，因而受有頭部左側
    裂傷15公分深1 公分（縫合4 針）、左臉頰挫傷及左手肘關
    節上方瘀血16平方公分等傷害。嗣經警據報查獲上情，並扣
    得上開鋤頭1 支。
二、案經丙○○訴由報請臺灣高雄地方法院檢察署檢察官偵查後
    ，聲請簡易判決處刑。
    理  由
壹、程序方面
一、告訴方面
    按告訴人祇須表示訴究之意思為已足，不以明示其所告訴者
    為何項罪名為必要，最高法院著有74年度台上字第1281號判
    例意旨可資參照。準此，凡告訴人表明對特定犯罪事實欲訴
    究之意旨，縱其所引用之法律及罪名，核與偵審程序最終之
    認定結果有間，而容有錯誤，仍無礙於告訴之效力。查被害
    人丙○○於警詢中陳稱：「我是於95年5 月2 日16時許在高
    雄縣鳥松鄉○村○○○路1 巷18號空地遭乙位叫甲○的人殺
    害我成傷的」、「我要對該男子甲○提出殺人未遂告訴」等
    語，業已表明欲對被告甲○於95年5 月2 日16時許之攻擊行
    為進行訴究，雖經偵審結果，因欠缺積極事證足認被告存有
    殺人犯意，而僅論被告以故意傷害罪，惟無礙於前開告訴之
    效力，本件被告之故意傷害犯行業經被害人本人合法告訴，
    應先指明。
二、證據能力方面
(一)證人即告訴人丙○○、證人即告訴人之子黃居財於警詢中之
    陳述，及卷附德惠診所診斷證明書1 份，均經被告甲○同意
    作為證據使用；本院審酌卷內並無事證顯示各該陳述之作成
    時、地與週遭環境，有何致令陳述內容虛偽、偏頗之狀況後
    ，也認為適當，依刑事訴訟法第159 條之5 第1 項之規定，
    為傳聞法則之例外，應有證據能力，合先敘明。
(二)卷附蒐證照片，乃係機械拍攝當時之現場情況並藉書面方式
    加以留存呈現，而照片內容與現場真實情狀2 者之一致性，
    乃係透過機械方式為保障，其間並不存在人對現實情狀知覺
    、記憶、表述等錯誤，復欠缺故為虛枉之疑慮，故照片之性
    質非屬供述證據，而無傳聞法則之適用。再參諸卷內別無證
    據顯示該拍攝機械有何不精確之狀況，或照片有經偽、變造
    之情形，是應有證據能力。
貳、實體方面
一、訊據被告甲○對於上開犯行坦承不諱，核與證人丙○○、黃
    居財於警詢各證述之遭受攻擊、丙○○傷勢情況等節大致相
    符，且有德惠診所診斷證明書1 份、蒐證照片6 張在卷，及
    上開鋤頭1 支扣案可資佐據，足認被告之自白與事實相符，
    可堪採為認定犯罪事實之論據，本件事證明確，被告故意傷
    害丙○○之犯行至堪認定。
二、查被告行為後，如附表所示之相關法律均業經變更，並俱於
    95年7 月1 日施行，玆經比較結果，裁判時法並未較為有利
    ，從而依刑法第2 條第1 項規定，自應適用各該行為時法，
    亦即修正前法，合先敘明。是故核被告所為，乃係犯修正前
    刑法第277 條第1 項之傷害罪。
三、原審審酌被告與丙○○因細故爭執，竟持堅硬之鋤頭毆打丙
    ○○，造成丙○○受有頭部左側裂傷、左臉頰挫傷、左手肘
    關節上方淤血之傷害，傷勢不輕，復迄今未能與丙○○達成
    和解，且被告前於77年、81年間，曾有傷害前科，有臺灣高
    等法院被告前案紀錄表在卷可按，仍未知自我節制，素行不
    良等節，依刑事訴訟法第449 條第1 項前段、第3 項、第
    450 條第1 項，刑法第2 條第1 項前段，修正前刑法第277
    條第1 項、第41條第1 項前段，罰金罰鍰提高標準條例第1
    條前段，修正前罰金罰鍰提高標準條例第2 條規定（現已刪
    除），現行法規所定貨幣單位折算新臺幣條例第2 條，逕以
    簡易判決量處被告有期徒刑6 月，且諭知如易科罰金，以銀
    元300 元（即新臺幣900 元）折算1 日；另並認明扣案鋤頭
    1 支，為被告所有供犯罪所用之物，業據被告自承在卷（參
    見本院卷第23、37頁），而依刑法第38條第1 項第2 款予以
    宣告沒收。本院因認原判決認事用法均無違誤，量刑亦稱妥
    適。檢察官依告訴人之請求，上訴意旨指摘原審量刑過輕，
    屬無理由，應予駁回。
據上論斷，依刑事訴訟法第455 條之1 第1 項、第3 項、第368
條、第371 條，判決如主文。
本案經檢察官乙○○到庭執行職務。
中    華    民    國    95    年    11    月    10    日
                  刑事第十庭  審判長法  官  陳玉聰
                                    法  官  楊淑珍
                                    法  官  莊珮吟
以上正本證明與原本無異。
本判決不得上訴狀。
中    華    民    國    95    年    11    月    10    日
                                    書記官  蔡妮君
┌───────────────────────────────────────────────┐
│附表：                                                                                        │
├──────┬─────────────┬─────────────┬───────┬────┤
│相關變更條文│行為時法（下稱舊法）之內容│裁判時法（下稱新法）之內容│比  較  理  由│備    註│
├──────┼─────────────┼─────────────┼───────┼────┤
│【罰金刑貨幣│依法律應處罰金、罰鍰者，就│中華民國94年1 月7 日法修正│刑法之貨幣單位│經依現行│
│單位之變更】│其原定數額得提高為2 倍至10│施行後，刑法分則編所定罰金│由「元（指銀元│法規所定│
│罰金罰鍰提高│倍（刑法乃係定明10倍）。第│之貨幣單位為新臺幣。94年1 │）」變更為「新│貨幣單位│
│標準條例第1 │1 條所定得提高倍數之規定，│月7 日刑法修正時，刑法分則│臺幣」，且刑法│折算新臺│
│條前段、第5 │於本條例修正後制定之法律，│編未修正之條文定有罰金者，│分則之罰金數額│幣條例第│
│條→刑法施行│不適用之；本條例修正前公布│自94年1 月7 日刑法修正施行│，亦視該分則先│2 條之規│
│法第1 之1 條│之法律，於本條例修正後修正│後，就其所定數額提高為30倍│前曾修正與否，│定折算後│
│第1 項、第2 │其罰金罰鍰數額或法律經全部│。但72年6 月26日至94年1 月│而分別提高3 或│等值，是│
│項          │修正而其罰金罰鍰數額未予變│7 日新增或修正之條文，就其│30倍。        │新法並未│
│            │更者，亦同。              │所定數額提高為3 倍。      │              │較有利。│
├──────┼─────────────┼─────────────┼───────┼────┤
│【罰金刑最低│罰金：（銀元）1 元以上。  │罰金：新臺幣1000元以上，以│罰金刑之最低度│舊法有利│
│度刑之變更】│                          │百元計算之。              │刑，由銀元10元│。      │
│刑法第33條第│                          │                          │（依前述也提高│        │
│5 款：      │                          │                          │10倍）即新臺幣│        │
│            │                          │                          │30元，提高為新│        │
│            │                          │                          │臺幣1000元。  │        │
├──────┼─────────────┼─────────────┼───────┼────┤
│【易科罰金折│犯最重本刑為5 年以下有期徒│犯最重本刑為5 年以下有期徒│易科罰金折算標│舊法有利│
│算標準變更】│刑以下之刑之罪，而受6 個月│刑以下之刑之罪，而受6 個月│準由銀元300 元│。      │
│修正前刑法第│以下有期徒刑或拘役之宣告…│以下有期徒刑或拘役之宣告者│即新臺幣900 元│        │
│41條第1 項前│得以（銀元，下同）1 元以上│，得以新臺幣1000元、2000元│，提高為以新臺│        │
│段、修正前罰│3 元以下折算1 日，易科罰金│或3000元折算1 日，易科罰金│幣1000元、2000│        │
│金罰鍰提高標│。依刑法第41條易科罰金…就│。                        │元或3000元折算│        │
│準條例第2 條│其原定數額提高為100 倍折算│                          │1 日。        │        │
│→現行刑法第│1 日；法律所定罰金數額未依│                          │              │        │
│41條第1 項前│本條例提高倍數，或其處罰法│                          │              │        │
│段          │條無罰金刑之規定者，亦同。│                          │              │        │
╠══╤═══╧═════════════╧═════════════╧═══════╧════╣
║結果│1.論罪科刑方面：玆整體比較適用結果，以舊法罰金刑之最低度刑較低，較為有利。              ║
║    │2.易刑規定方面（尚無須與論罪科刑規定整體適用）：舊法之易科罰金折算標準較低，較為有利。  ║
╚══╧════════════════════════════════════════════╝
附錄本案所犯法條：
《刑法第277 條第1 項─普通傷害罪》
傷害人之身體或健康者，處3 年以下有期徒刑、拘役或1,000 元
以下罰金。


司法院資訊處製作；財團法人民間司法改革基金會備份。
